【裁判字號】    89,易,74
【裁判日期】    890411
【裁判案由】    傷害
【裁判全文】
臺灣板橋地方法院刑事判決                            八十九年度易字第七四號
    公  訴  人  臺灣板橋地方法院檢察署檢察官
    被      告  丁○○
    選任辯護人  陳素雯
                張炳坤
右列被告因傷害案件，經檢察官提起公訴（八十八年度偵字第一三０七六號）及移送
併案審理（八十九年度偵字第一七五九號），甲○判決如左：
    主  文
丁○○因過失傷害人，處有期徒刑參月，如易科罰金，以參佰元折算壹日。
    事  實
一、丁○○於民國八十八年四月十四日上午八時許，騎乘車牌號碼ＦＹＧ—七一一號
    機車，自位於台北縣板橋市○○路之湳興市場出發載送蔬菜，丁○○明知汽車行
    駛時，駕駛人應注意車前狀況及兩車併行之間隔，並隨時採取必要之安全措施，
    且依當時為白晝，天候狀況、視線良好，並無任何不能注意之情事，竟疏於注意
    ，貿然行駛，其行經湳興市○○○○○路七十九號前，適有丙○○以右手拖拉菜
    籃車行走於前，丁○○疏未注意車前狀況及兩旁間隔距離，貿然以時速二十公里
    至三十公里之速度行駛，其所騎乘機車左側不慎勾倒丙○○拖拉之菜籃車，丙○
    ○因而向左側倒下，左側頭頂部撞擊地面造成約二Ｘ二公分之擦傷，又因左側頭
    部突受撞擊力，使腦部向右震盪撞擊右側腦室頭骨，造成右腦顳葉挫傷性出血合
    併右側額、頂、顳部急性硬腦膜下血腫等傷害。
二、案經被害人丙○○訴請臺灣板橋地方法院檢察署檢察官偵查起訴暨移送併案審理
    （台灣板橋地方法院檢察署八十九年度偵字第一七五九號）。
    理  由
一、訊據被告丁○○坦承右揭事實不諱，核與證人乙○○於甲○訊問時具結證稱：「
    案發當天我騎車送魚給客人之後回市場，大約八點多，我有看到一個年輕人就是
    被告，騎車前面有載菜，機車後面不知哪一部份去勾到一個女人的菜籃，那個女
    人就倒在地上，我沒有停下來看，我距離被告的機車約十公尺，中間還有路人，
    那個年輕人好像還不知道，就騎車四、五公尺就轉彎從右邊騎走。....我看到被
    告勾到被害人之後，就騎車繼續走了，並沒有停下來」等語（參見甲○八十九年
    二月十一日訊問筆錄），情節相符，而告訴人丙○○因而受有左側頂部頭皮擦傷
    二Ｘ二公分、合併右腦顳葉挫傷性出血及右側額、頂、顳部急性硬腦膜下血腫等
    傷害，業經證人王賢堅（告訴人丙○○之主治醫師）具結證述屬實（參見甲○八
    十九年三月九日訊問筆錄），並有告訴人丙○○先後提出由亞東紀念醫院於八十
    八年五月一日、八十八年五月二十二日出具之診斷證明書各一紙（分別附於台灣
    板橋地方法院檢察署八十九年度偵字第一七五九號案卷第十五頁、八十八年度偵
    字第一三０七六號案卷第四頁），及亞東紀念醫院八十九年一月廿五日八九亞門
    六四—二字第０二一六號函，暨隨函檢送丙○○之病歷資料影本一冊（附於甲○
    審理卷）在卷可憑。
二、公訴人雖認被告於上開時地，基於傷害之犯意，出手毆擊告訴人丙○○左側頭部
    ，致丙○○倒地，頭部撞及地面，因而造成上述傷害，且有術後諸如癲癇、慢性
    腦出血及人格異常於其身體或健康難治之傷害之後遺症。惟查：
（一）證人王賢堅經甲○訊問時具結證稱：「（問：身體有何傷害？）頭部左側頂部
      有二Ｘ二公分之擦傷。右側沒有受傷」、「（問：掃瞄結果？）右側額、頂、
      顳部急性腦膜下出血。....顳部有出血，表示有受撞擊力，右邊額、頂、顳部
      均有出血，但擦傷部位是左邊，擦傷傷口部分沒有流血，只有擦傷，身體四肢
      及其他部位沒有受傷。右側頭部沒有外傷，我們判斷是左側外傷造成右側之內
      出血」、「從斷層掃瞄左側頭皮有腫的現象，右側沒有腫，瘀腫與擦傷是相吻
      合」等語（參見甲○八十九年三月九日訊問筆錄），依據證人王賢堅之上開證
      述可得知，告訴人丙○○於送醫急救時，身體所受外傷僅有頭部左側頂部一處
      擦傷，其餘部位並無瘀腫或其他外傷，倘若被告確係以拳頭毆擊告訴人左側頭
      部，致告訴人倒地，則告訴人頭部右側或後側應有倒地撞及地面之瘀腫傷，且
      徵諸常情，以拳頭毆擊頭部理應造成瘀腫傷害，而非擦傷，是告訴人指述被告
      以拳頭毆擊其左側頭部造成告訴人往右邊倒下等語（參見甲○八十九年一月十
      八日訊問筆錄），顯然與事實不符。又證人王賢堅復證稱：「從Ｘ光片判斷病
      人左側頭骨沒有凹陷之現象」等語（參見同上訊問筆錄），顯見告訴人丙○○
      指稱：被告以拳頭毆擊其左側頭部造成左側頭骨凹陷之情，亦與事實不符。
（二）檢察官先後函請法務部調查局、內政部警政署刑事警察局為被告丁○○製作測
      謊鑑定，被告丁○○就「（一）其未毆打丙○○；（二）係機車勾絆許女受傷
      」經測試無情緒波動之反應，應未說謊；就「（一）（八十八年四月十四日）
      你有沒有打許女（丙○○）？答：沒有。（二）（八十八年）四月十四日你有
      沒有打許女（丙○○）？答：沒有。（三）你有沒有騙我說是（你的）機車勾
      倒許女？答：沒有」經分析測試結果並無不實反應，分別有法務部調查局八十
      八年八月十七日（88）陸（三）字00000000號鑑定通知書及內政部警政署警察
      局八十八年十月六日刑鑑字第一０二二八四號鑑驗通知書各一紙在卷可參（附
      於台灣板橋地方法院檢察署八十八年度偵字第一三０七六號案卷第三十七頁、
      第六十頁），核與被告丁○○於甲○供述之情節相符，應認被告供稱並未出手
      毆打告訴人丙○○，而係機車勾倒告訴人等語，堪以採信。
（三）亞東紀念醫院出具之上開診斷證明書上雖記載：「病人須長期門診追蹤治療以
      防後遺症發生（如癲癇症、慢性腦出血或人格異常）」等語，惟證人王賢堅結
      證稱：「腦部有受傷過，就有機會併發癲癇症，大約二成之病人會併發，大部
      分可用藥物控制」、「病患（丙○○）復原狀況不錯，四肢都正常，現還有來
      門診，每月都來一次，尚有服用抗癲癇之藥，連續服用二年後，都沒有發生癲
      癇之現象，之後就不必服用」、「慢性腦出血有症狀發生，手術治療，本件病
      人無慢性腦出血之現象，所以沒有發生可能性」、「顳葉、額葉受傷過後會造
      成人格之改變，有一部份可控制，但也不必然會有人格異常，但有部分可用藥
      物控制」、「他（丙○○）好像沒有說有人格異常之現象」等語（參見甲○八
      十九年三月九日訊問筆錄），是告訴人丙○○已無併發慢性腦出血之可能，且
      目前無癲癇、人格異常之後遺症，況癲癇、人格異常得以藥物加以控制，據此
      尚難認被告丁○○上開過失行為有造成告訴人丙○○何種於身體或健康難治之
      傷害。
（四）檢察官於八十八年十一月二十二日上午前往上開案發地點進行現場勘驗及訪查
      ，現場訪查一名女性、二名男性，並制有履勘筆錄（參見上開偵查卷第七十七
      頁、第七十八頁），惟該三名證人之年籍資料均不詳，甲○無從查證其身份、
      與被告或告訴人之關係、所為證述之真實性，且無從對該三名證人進行詰問，
      尚難認上開履勘筆錄內三名證人供述之內容有證據能力。況且，依據上開履勘
      筆錄之記載，該三名證人其中一位「不願招惹是非為由，拒告實情」（中興路
      八十一號前菜販）；另一位「並未看到全部過程」（中興路八十一號對面肉販
      ），此二人所言並無以佐證告訴人之指述。至另一名證人雖陳稱：「當時丁○
      ○騎機車後載大批蔬菜，不慎擦撞丙○○之菜籃，丙○○破口大罵，引發丁○
      ○不滿，丁○○坐在機車上往後移動幾步，以左手揮擊丙○○，丙○○倒地後
      撞倒頭部受傷」等語（中興路八十一號斜對角處，據稱為前地方代表），惟告
      訴人丙○○既指稱被告丁○○以拳頭毆擊其左側頭部，則被告丁○○顯不可能
      面對告訴人，以左手毆擊告訴人左側頭部，此位證人所為證言與告訴人丙○○
      指述之情節顯然相反，況告訴人丙○○全身僅有頭部左側頂部受有一處擦傷已
      如前述，是此位證人之證述亦難作為不利被告之認定。
（五）告訴人丙○○雖要求甲○傳喚證人陳延祥（台北縣警察局板橋分局刑事組偵查
      員）到庭作證，而證人陳延祥經甲○合法傳喚未到庭陳述，惟本件事證已臻明
      確，已如上述，且證人陳延祥並未現場目擊，僅事後陪同告訴人丙○○前往湳
      興市場進行訪查，業據告訴人丙○○陳明無誤，是甲○認證人陳延祥部分並無
      加以調查之必要，附此敘明。
三、按汽車行駛時，駕駛人應注意車前狀況及兩車併行之間隔，並隨時採取必要之安
    全措施，道路交通安全規則第九十四條第三項定有明文。復依肇事當時為白晝，
    天候狀況為陰，視線良好等情，為被告供陳在卷（見台灣板橋地方法院檢察署八
    十九年度偵字第一七五九號案卷第三頁背面），被告亦無何不能注意之情事。被
    告竟疏於注意，貿然行駛，其所騎乘機車左側不慎勾倒丙○○拖拉之菜籃車，以
    致肇事，被告有應注意能注意而不注意之過失甚明。告訴人丙○○因本件車禍受
    有上述傷害，與被告之過失行為間並有相當因果關係。本件事證明確，被告過失
    犯行洵堪認定。
四、核被告所為，係犯刑法第二百八十四條第一項前段之普通過失傷害人罪，公訴人
    認被告係犯同法第二百七十七條第二項後段之傷害致重傷罪嫌，容有未洽，起訴
    法條應予變更。又台灣板橋地方法院檢察署八十九年度偵字第一七五九號移送併
    案審理部分，因與被告業經起訴部分為同一事實，甲○自得併予審究。爰審酌被
    告之過失程度，告訴人所受之傷勢，被告於告訴人住院期間支付看護費用、醫療
    費用（有工作簽認單、醫療費用收據附於台灣板橋地方法院檢察署八十八年度偵
    字第一三０七九號案卷第廿一頁至廿四頁）、被告聲請調解委員會調解而告訴人
    未出席（有聲請調解書、調解委員會通知附於上開案卷第廿六、廿七頁），及告
    訴人要求三百二十七萬元之賠償金額與被告所願支付三十萬元賠償金額差距過大
    ，迄今無法與告訴人達成民事和解，暨被告無犯罪前科，有臺灣高等法院檢察署
    刑案紀錄簡覆表一份在卷可考等一切情狀，量處如主文所示之刑，並諭知易科罰
    金之折算標準。
據上論斷，應依刑事訴訟法第二百九十九條第一項前段、第三百條，刑法第二百八十
四條第一項前段、第四十一條，罰金罰鍰提高標準條例第一條前段、第二條，判決如
主文。
本案經檢察官鄭嘉欣到庭執行職務。
中      華      民      國      八十九      年      四      月    十一  日
                                  臺灣板橋地方法院刑事第三庭
                                          法  官 連育群
右正本證明與原本無異。
如不服本判決，應於判決送達後十日內，向甲○提出上訴狀。
                                          書記官 黃秀燕
中      華      民      國      八十九      年      四      月    十一  日
附錄本案論罪科刑法條全文：
刑法第二百八十四條第一項：
因過失傷害人者，處六月以下有期徒刑、拘役或五百元以下罰金。致重傷者，處一年
以下有期徒刑、拘役或五百元下罰金。
從事業務之人，因業務上之過失傷害人者，處一年以下有期徒刑、拘役或一千元以下
罰金。致重傷者，處三年以下有期徒刑、拘役或二千元以下罰金。


司法院資訊處製作；財團法人民間司法改革基金會備份。
